【裁判字號】    98,重訴,39
【裁判日期】    980731
【裁判案由】    損害賠償
【裁判全文】
臺灣宜蘭地方法院民事判決              98年度重訴字第39號
原      告  甲○○
被      告  乙○○
上列當事人間請求損害賠償事件，原告於刑事程序提起附帶民事
訴訟，經本院刑事庭裁定移送前來（98年度附民字第6號），本
院於民國98年7月15日言詞辯論終結，判決如下：
    主  文
被告應給付原告新台幣捌佰參拾萬元，及自民國九十八年五月二
十三日起至清償日止，按週年利率百分之五計算之利息。
原告其餘之訴駁回。
訴訟費用由被告負擔。
本判決第一項於原告以新台幣貳佰柒拾柒萬元為被告供擔保後，
得假執行。
原告其餘假執行之聲請駁回。
    事  實  及  理  由
甲、程序方面：
    本件被告未於言詞辯論期日到場，核無民事訴訟法第386 條
    各款所列情形，爰依原告之聲請，由其一造辯論而為判決。
乙、實體方面：
一、原告起訴主張：
(一)、緣原告與被告為舊識，不料被告竟欺原告對其之信任，而意
    圖為自己不法之所有，於民國95年12月初，對原告說坐落宜
    蘭縣大同鄉○○段94地號土地雖是山坡地保育區原住民保留
    地，但該土地日後會改編使用分區，且有觀光用地之價值，
    頗有前景，而地主急於脫手，可以買入做為投資之用，被告
    並交付於95年12月11日所領之系爭土地登記簿謄本予原告（
    附民卷第7頁），原告乃誤信為真，而委由被告辦理購地，
    95年12月14日被告乃書寫投資協議書（附民卷第9頁）經雙
    方簽字，其內容載明被告為原告仲介購買系爭土地，並為原
    告介紹信託登記名義人即原住民警察亞威碧後，買賣總價新
    台幣（下同）80萬元，另付5萬元代書費及人事費，同日原
    告於國泰世華商業銀行匯款85萬元入被告在宜蘭信用合作社
    復興分社帳戶內（參附民卷第10頁匯款回條）。96年7、8
    月間原告曾提到系爭土地可否變更使用分區，直接登記為自
    己名義，被告對原告佯稱確可改編使用分區，並邀宜蘭縣政
    府財政處處長楊政誠與原告在宜蘭縣龍園餐廳會餐，訴外人
    楊政誠亦出示名片（附民卷第11頁）予原告以加強對被告之
    信賴。96年10月間被告對原告表示地主嫌賣的太便宜，要求
    增加費用，原告乃於96年10月23日匯款35萬元給被告（附民
    卷第12頁）。96年11月中旬被告再佯稱系爭土地發現有溫泉
    ，有陽信銀行之股東要購買該地，購買之價格每坪6,000元
    ，總價2,217萬元，被告可以提高價格為每坪8,000元，總價
    2,956萬元，且該陽信銀行之股東以交付訂金支票，被告並
    為原告核算可獲得之利潤，此有被告所寫之計算表（附民卷
    第13、14頁）為證，被告藉該買賣可獲得差價利潤要求提高
    買賣價格，原告信以為真，乃於96年12月7日匯款30萬元（
    附民卷第15頁），同日原告至現場察看拍照，瞭解系爭土地
    位置，附近土地並倒放一「東台溫泉井鑽鑿公司」之招牌（
    附民卷第16至18），原告更加誤信被告之說詞，而於同年12
    月10日匯款50萬元、12月20日匯款100萬元、12月25日匯款
    330萬元、97年1月28日匯款200萬元予被告（附民卷第19 至
    22頁），以上匯款共計830萬元，但系爭土地未曾過戶予原
    告指定之登記名義人，97年3月5日被告突然來原告家，對原
    告說並未買土地，所有之款項其拿去買股票，已全部虧光。
(二)、查，系爭土地登記之所有人樓政彥、樓晏霖、樓晏蓉，並無
    出售該土地，經上開三人之母親樓秀月於刑事程序證稱未賣
    土地，亦未收任何款項，且樓秀月帶原告前往系爭94地號土
    地察看，發現原告所有看之土地並非94地號土地，亦無陽信
    銀行之股東欲購買該土地及交付價金支票及該土地地下有挖
    掘出溫泉之事，故被告仲介原告購買系爭土地，是原告受騙
    共支付830萬元，核其行為業已觸犯刑法詐欺罪。
(三)、按因故意或過失不法侵害他人之權利者，負損害賠償責任。
    無法律上支援因而受利益，致他人受損害者，應返還其利益
    ，民法第184條第1項前段、第179條第1項前段分別定有明文
    ，故被告應賠償原告上開830萬元，又原告最後一筆付款係
    在97年1月28日，故自同年月29日起算遲延利息。並聲明：
    1.被告應給付原告830萬元，及自97年1月29日起至清償日止
    ，按週年利率5％計算之利息；2.願供擔保，請准宣告假執
    行。
二、被告方面：未於言詞辯論期日到場，亦未提出準備書狀作何
    聲明或陳述。
三、原告主張之上開事實，業據其提出與所述相符之本院98年度
    易字第34號刑事判決正本、土地登記謄本、投資協議書、匯
    款執據、現場照片、名片、試算表為憑，並經職權調閱本院
    上開刑案卷宗影本核閱屬實。而被告對原告主張之事實，於
    相當時期受合法之通知，未於言詞辯論期日到場，亦未提出
    書狀作何聲明及陳述，依民事訴訟法第280條第3項前段準用
    同條第1項之規定，視同自認，自堪信原告之主張為真正。
四、按因故意或過失，不法侵害他人權利者，負損害賠償責任，
    民法第184條第1項前段定有明文。查被告以詐欺之方式侵害
    原告之財產權，造成原告之損害，則原告依侵權行為之法律
    關係，請求被告賠償損害830萬元，於法即屬有據，應予准
    許。惟按給付無確定期限者，債務人於債權人得請求給付時
    ，經其催告而未為給付，自受領催告時起，負遲延責任，其
    經債權人起訴而送達訴狀，或依督促程序送達支付命令，或
    為其他相類之行為者，與催告有同一之效力，民法第229條
    第2項亦有明文。本件原告對被告提起附帶民事訴訟，起訴
    狀繕本係於98年5月22日送達被告，有送達證書可稽（附民
    卷第33頁），依上開法條規定，被告自得請求自98年5月23
    日起按週年利率5%計算之利息，至原告訴之聲明請求自97
    年1月29日起算遲延利息，並未提出任何說明，自非得以該
    時點為遲延利息之起算日，故原告之請求，於遲延利息部分
    ，應自98年5月23日起算，逾該部分之請求即無理由，應予
    駁回。
五、綜上所述，，原告依據侵權行為損害賠償之法律關係請求被
    告給付830萬元，及自98年5月23日起至清償日止，按法定利
    率即週年利率5%計算之利息，為有理由，應予准許；逾該部
    分之請求，則無理由，應予駁回。
六、原告陳明願供擔保，請求宣告假執行，於其勝訴部分經核於
    法無不合，茲酌定相當之擔保金額准許之；至原告敗訴部分
    ，其假執行之聲請即失所依附，應併駁回之。
七、訴訟費用部分：按各當事人一部勝訴、一部敗訴者，其訴訟
    費用，由法院酌量情形，命兩造以比例分擔或命一造負擔，
    或命兩造各自負擔其支出之訴訟費用，民事訴訟法第79條定
    有明文。本件雖屬原告一部勝訴、一部敗訴之判決，然原告
    於主要請求部分均已獲得勝訴判決，僅部分遲延利息之請求
    敗訴，本院審酌此一情形，認訴訟費用仍宜全由被告負擔。
    又本件為附帶民事訴訟，無訴訟費用之支出，併敘明之。
中    華    民    國    98    年    7     月    31    日
                  臺灣宜蘭地方法院民事庭
                      法  官  張軒豪
正本與原本無異。
如不服本判決應於判決送達後20日內提出上訴狀（須附繕本）。
中    華    民    國    98    年    8     月    3     日
                      書記官  謝佩欣


司法院資訊處製作；財團法人民間司法改革基金會備份。
